臺灣桃園地方法院民事簡易判決
111年度桃簡字第1391號
原      告  李煌湮  
被      告  陳昀琴  
            劉益莉  


上列當事人間請求侵權行為損害賠償事件，原告就本院111年度
桃金簡字第16號刑事案件提起附帶民事訴訟（111年度桃簡附民
字第111號），業經本院刑事庭裁定移送前來，本院於民國111年
9月28日言詞辯論終結，判決如下：
    主    文
一、被告陳昀琴應給付原告新臺幣400,000元，及自民國111年4
    月19日起至清償日止，按週年利率5％計算之利息。
二、被告劉益莉應給付原告新臺幣500,000元，及自民國111年4
    月30日起至清償日止，按週年利率5％計算之利息。
三、訴訟費用由被告陳昀琴負擔44％，餘由被告劉益莉負擔。
四、本判決第一項至第二項均得假執行。
    事實及理由
壹、程序方面：　　
一、按不變更訴訟標的，而補充或更正事實上或法律上之陳述者
    ，非為訴之變更或追加，民事訴訟法第436 條第2 項適用第
    256條定有明文。經查，原告起訴請求：「㈠被告應賠償原告
    新臺幣（下同）900,000元，及自起訴狀繕本送達翌日起至
    清償日止。㈡願供擔保，請准宣告假執行」（見本院附民字
    卷第7頁），嗣於民國111年9月28日言詞辯論期日變更訴之
    聲明為：「㈠被告陳昀琴應給付原告400,000元，及自起訴狀
    繕本送達翌日起至清償日止，按週年利率5％計算之利息。㈡
    被告劉益莉應給付原告500,000元，及自起訴狀繕本送達翌
    日起至清償日止，按週年利率5％計算之利息，按週年利率5％
    計算之利息。㈢願供擔保，請准宣告假執行」（見本院桃簡
    字卷第21頁），經核原告於起訴狀中載明本案事實及理由如
    同臺灣桃園地方檢察署111年度偵字第9297、10246、12870
    號及偵緝字第696號之聲請簡易判決處刑書所載內容（見本
    院附民字卷第7頁），而觀諸上開聲請簡易判決處刑書中係
    記載被告陳昀琴、劉益莉分別提供台北富邦商業銀行股份有
    限公司帳戶000-00000000000000號（下稱台北富邦帳戶）及
    合作金庫商業銀行股份有限公司帳戶000-0000000000000號
    （下稱合庫帳戶）與詐欺集團之不詳成員使用，原告嗣後遭
    該集團成員施以詐術而依指示匯款至上開台北富邦帳戶及合
    庫帳戶，因此受有損害等語（見本院桃簡字卷第7頁背面至
    第9頁），原告遂就匯入前開金融帳戶之金額而各自求償，
    並敘明利息為法定週年利率5％，應屬更正事實上及法律上陳
    述，非為訴之變更或追加，揆諸上開規定，應予准許。
二、被告陳昀琴、劉益莉經合法通知，均無正當理由而未於言詞
    辯論期日到場，且核無民事訴訟法第386 條所列各款情形，
    爰依民事訴訟法第436條第2項、第385條第1項前段之規定，
    依原告之聲請（見本院桃簡字卷第21頁背面），由其一造辯
    論而為判決。　　
貳、實體方面：
一、原告主張：被告陳昀琴、劉益莉均明知金融機構帳戶為個人
    信用之重要表徵，可預見提供自己之金融機構帳戶予陌生人
    ，可能係詐欺者將之作為人頭帳戶使用之詐騙工具，便利詐
    欺者得多次詐使不特定之被害人將款項匯入該人頭帳戶並提
    領，使偵查犯罪之人員與被害人均難以追查此詐欺犯罪所得
    財物，竟分別將其等申設之台北富邦帳戶及合庫帳戶之提款
    卡及密碼提供與詐欺集團成員。後自110年8月16日10時許起
    ，該詐欺集團內某不詳成員即以交友軟體及通訊軟體聯絡原
    告，並以不實之投資資訊而向原告邀約，致原告陷於錯誤，
    而依照指示於110年8月26日14時7分許，先匯款500,000元至
    合庫帳戶，又於同日14時8分許，匯款400,000元至台北富邦
    帳戶。嗣由詐欺集團某不詳成員持合庫及台北富邦帳戶之提
    款卡將上開款項提領殆盡，為此，爰依民法侵權行為之法律
    關係提起本件訴訟等語。並聲明：㈠被告陳昀琴應給付原告4
    00,000元，及自起訴狀繕本送達翌日起至清償日止，按週年
    利率5％計算之利息。㈡被告劉益莉應給付原告500,000元，及
    自起訴狀繕本送達翌日起至清償日止，按週年利率5％計算之
    利息，按週年利率5％計算之利息。㈢願供擔保，請准宣告假
    執行。
二、被告經合法通知，未於言詞辯論期日到場，亦未提出書狀為
    任何聲明或陳述。。
三、按故意或過失，不法侵害他人之權利者，負損害賠償責任。
    故意以背於善良風俗之方法，加損害於他人者，亦同；數人
    共同不法侵害他人之權利者，連帶負損害賠償責任。不能知
    其中孰為加害人者亦同。造意人及幫助人視為共同行為人，
    民法第184 條第1 項、第185 條分別定有明文。又共同侵權
    行為之成立，必共同行為人均已具備侵權行為之要件，且以
    各行為人故意或過失不法之行為，均係所生損害之共同原因
    （即所謂行為關連共同），始克成立。而民法第185 條第2 
    項所稱之幫助人係指於他人為侵權行為之際，幫助該他人使
    其易於遂行侵權行為者，幫助人對於幫助行為須有故意或過
    失，且被害人所受損害與幫助行為亦具有相當因果關係，始
    可視為共同行為人而須與行為人連帶負損害賠償責任，有最
    高法院107 年台上字第2436號判決可資參照。經查，原告上
    開主張之事實，業據其提出臺南市政府警察局新化分局唪口
    派出所受（處）理案件證明單、金融帳戶存摺封面及內頁影
    本等（見本院附民字卷第9-11頁）在卷可稽；又參以被告2
    人因上開行為而經臺灣桃園地方檢察署檢察官以111年度偵
    字第9297、10246、12870號及偵緝字第696號聲請以簡易判
    決處刑，後經本院以111年度桃金簡字第16號判決認被告2人
    均犯幫助詐欺取財罪，而判處被告陳昀琴有期徒刑5月、被
    告劉益莉6月確定在案，並經本院職權調取上開刑事案件卷
    宗核閱無誤；再被告2人已於相當時期受合法通知，而未於
    言詞辯論期日到場，復未提出書狀以為爭執，依民事訴訟法
    第436條第2項、第280條第3項前段準用同條第1項之規定，
    應視同自認，是本院綜合上開各項證據調查結果，堪信原告
    之主張為真實。則原告請求被告陳昀琴、被告劉益莉分別給
    付400,000元、500,000元，核屬有據，應予准許。
四、又給付無確定期限者，債務人於債權人得請求給付時，經其
    催告而未為給付，自受催告時起，負遲延責任。其經債權人
    起訴而送達訴狀，或依督促程序送達支付命令，或為其他相
    類之行為者，與催告有同一之效力。遲延之債務，以支付金
    錢為標的者，債權人得請求依法定利率計算之遲延利息；應
    付利息之債務，其利率未經約定，亦無法律可據者，週年利
    率為5 ％，民法第229 條第2 項、第233 條第1 項前段及第2
    03 條分別定有明文。經查，本件原告對被告2人之損害賠償
    債權，皆係以支付金錢為標的，無確定期限，又未約定利息
    ，則被告2人均應自受催告時起，負遲延責任。是原告就上
    述得請求之金額，併請求自起訴狀繕本送達被告陳昀琴之翌
    日即111年4月19日起（見本院附民字卷第17頁）；送達被告
    劉益莉之翌日即111年4月30日（於111年4月19日寄存送達桃
    園市政府警察局中壢分局興國派出所，見本院附民字卷第15
    頁）起，均至清償日止，按年息5 ％計算之利息，洵屬有據
    。
五、綜上所述，原告依民法侵權行為之法律關係，請求被告2人
    給付如主文第1項至第2項所示，為有理由，應予准許。
六、本件原告勝訴部分，係就民事訴訟法第427 條適用簡易訴訟
    程序所為被告敗訴之判決，依同法第389 條第1 項第3 款之
    規定，應依職權宣告假執行。至原告雖聲明願供擔保請准宣
    告假執行，惟本院既已職權宣告假執行，原告此部分聲請，
    核僅為促請本院職權發動，自無庸另為准駁之諭知。
七、訴訟費用負擔之依據：民事訴訟法第78條、第85條第1項後
    段。
中　　華　　民　　國　　111 　年　　10　　月　　21　　日
                  桃園簡易庭  法  官  顏嘉漢
以上為正本係照原本作成。
如不服本判決，應於送達後20日內，向本院提出上訴狀並表明上
訴理由，如於本判決宣示後送達前提起上訴者，應於判決送達後
20日內補提上訴理由書（須附繕本）。
如委任律師提起上訴者，應一併繳納上訴審裁判費。   
中　　華　　民　　國　  111　年　   10    月　　 21 　日
                              書記官  吳宏明